【裁判字號】    97,交聲,3370
【裁判日期】    971231
【裁判案由】    違反道路交通管理處罰條例聲明異議
【裁判全文】
臺灣臺北地方法院交通事件裁定        97年度交聲字第3370號
原處分機關  臺北市交通事件裁決所
異  議  人
即受處分人  甲○○
上列異議人即受處分人因違反道路交通管理處罰條例案件，對於
臺北市交通事件裁決所於97年11月10日所為之處分（原處分案號
：北市裁催字第裁22-AEX273014號）聲明異議，本院裁定如下：
    主  文
異議駁回。
    理  由
一、按道路交通管理處罰條例所稱之「車輛」，係指在道路上以
    原動機行駛之汽車（包括機器腳踏車）或以人力、獸力行駛
    之車輛；道路交通安全規則所稱之「汽車」，係指在道路上
    不依軌道或電力架線而以原動機行駛之車輛（包含機器腳踏
    車），道路交通管理處罰條例第3 條第8 款、道路交通安全
    規則第2 條第1 項第1 款定有明文。又汽車駕駛人，行經有
    燈光號誌管制之交岔路口闖紅燈者，處新台幣1,800 元以上
    5,400 元以下罰鍰，道路交通管理處罰條例第53條第1 項亦
    有明文。另汽車駕駛人違反道路交通管理處罰條例第53條者
    ，除依原條款處罰鍰外，並記違規點數3 點，亦為同條例第
    63條第1 項第3 款所明定。
二、本件原處分機關即臺北市交通事件裁決所以異議人即受處分
    人甲○○騎乘車牌號碼LOW-773 號重型機車，於民國97 年7
    月17日下午4 時15分許，於行經有燈光號誌管制之臺北市○
    ○路○ 段與虎林街口時，不遵守該行車管制號誌之指示，逕
    自騎車闖紅燈，適為臺北市政府警察局文山松山分局松山派
    出所員警攔查，以異議人違反道路交通管理處罰條例第53條
    第1 項之規定，舉發「紅燈左轉（東→南）」之違規。嗣因
    異議人未於應到案日期（97年8 月1 日）前到案或繳納罰鍰
    ，逾越應到案期限60日以上，原處分機關遂於97年11月10日
    依道路交通管理處罰條例第53條第1 項、第63條第1 項第3
    款（原處分機關漏引第3 款）及違反道路交通管理事件統一
    裁罰標準表規定，裁處異議人4,500 元之罰鍰，並記違規點
    數3 點，合先敘明。
三、異議人聲明異議意旨略以：異議人於97年7 月17日騎乘重型
    機車，從八德路欲左轉虎林街，但因八德路綠燈無法左轉，
    遂將機車停在虎林街正對面松山市場出口旁的車道上，等八
    德路紅燈時再左轉虎林街。又八德路因捷運施工重鋪柏油路
    ，並沒有劃紅燈停止線，況且本人機車停車處正對虎林街，
    也應該是在紅燈停止線之外，為此聲明異議，請求撤銷原處
    分等語。
四、經查：
  (一)異議人於97年11月10日下午4 時15分許，騎乘其所有車牌號
    碼LOW-773 號重型機車，沿臺北市○○路○ 段（東往西）行
    駛，於行經有燈光號誌管制之八德路4 段與虎林街口時紅燈
    左轉至虎林街，適為臺北市政府警察局松山分局員警所舉發
    之事實，此有臺北市政府警察局舉發違反道路交通管理事件
    通知單1 紙附卷可稽，此部分事實堪以認定。
  (二)異議人固不否認有於上開日時騎車行經前揭路口左轉之事實
    ，然否認有何闖紅燈之行為，並辯稱其係在八德路綠燈時即
    行駛至虎林街對面車道上，待八德路紅燈時再左轉云云。惟
    查：
  1.異議人於聲明異議狀中自承其係在八德路紅燈時再左轉虎林
    街；又依舉發機關函覆原處分機關略以：「本案經查劉君騎
    乘LOW-773 號重型機車於97年7 月17日16時51分，沿本市○
    ○路○ 段東往西）行駛至虎林街口（當時路口號誌為紅燈）
    ，逕自左轉往虎林街行駛（往南），為本分局值勤員警於虎
    林街5 巷口攔停，以違反道路交通管理處罰條例第53條第1
    項：『紅燈左轉』予以舉發並無不當」等語，足認異議人確
    係於其所應遵循之八德路之號誌為紅燈時方左轉至虎林街，
    故異議人確有闖紅燈之行為無誤。
  2.查系爭違規地點為一T 字路口，並無設置左轉燈，且設置有
    兩段式左轉標誌牌、待轉區等情，業據本院電詢原處分機關
    查明屬實，此有本院公務電話紀錄附卷可參。是縱認異議人
    行經該路口時，八德路之燈光號誌尚為綠燈，然異議人本應
    採取兩段式左轉方式左轉至虎林街，異議人竟逕行行駛至路
    口銜接處，甚而以八德路綠燈時無法順利左轉，待八德路紅
    燈時方得左轉等語置辯，其所辯顯係卸責之詞，並不足採。
    況且，異議人未依燈光號誌指示，於八德路燈號紅燈時從路
    口中央闖紅燈左轉虎林街，非但阻礙依循兩段式左轉方式左
    轉虎林街車輛之通行，且於其他用路人之安全及交通之順暢
    均影響甚遽，是異議人尚難以前開理由，遽為卸免行政罰之
    理由。
  3.綜此，本件事證明確，異議人之違規行為堪予認定。
  (三)異議人雖辯稱違規地點並未劃設紅燈停止線，且縱有劃設其
    機車暫停處亦在紅燈停止線之外云云。惟查，按行車管制號
    誌之圓形紅燈燈號顯示之意義為「車輛面對圓形紅燈表示禁
    止通行，不得超越停止線或進入路口」，道路交通標誌標線
    號誌設置規則第206 條第5 項第1 款定有明文。次按，車輛
    面對圓形紅燈時仍逕予穿越路口至銜接路段，含左轉、直行
    、迴轉及右轉（依箭頭綠燈允許行駛者除外）即視為闖紅燈
    之行為，業經交通部於82年4 月22日以交路字第009811號函
    釋甚明。本件異議人係於八德路燈光號誌為紅燈時方穿越路
    口，已如前述，則參照前揭說明，異議人之行為當屬「闖紅
    燈」行為無誤；況且，其面對圓形紅燈時仍逕予穿越路口，
    其對交通秩序之危害實比僅係超越停止線更深且遽，是以其
    違規行為之認定，實與該路口有無劃設停止線、異議人已否
    超越停止線等情形無涉。故異議人與前詞置辯，並不足採。
  (四)異議人雖辯稱舉發通知單上所載違規事實係「紅燈左轉」，
    與原處分機關裁決書所載違規事實「駕車行經有燈光號誌管
    制之交叉路口闖紅燈」有異云云。惟查，「紅燈左轉」本為
    「闖紅燈」之行為態樣之一，且舉發通知單之「舉發違反法
    條」欄亦詳載「道路交通管理處罰條例第53條第1 項」，而
    「駕車行經有燈光號誌管制之交叉路口闖紅燈」，方為上開
    條文之精確用語。是異議人認舉發通知單與原處分之違規事
    實不甚相同，實有誤解，附此敘明。
五、綜上所述，異議人確有在前開時、地，駕車行經有燈光號誌
    管制之交叉路口闖紅燈之違規行為。原處分機關依前開道路
    交通管理處罰條例第53條第1 項、第63條第1 項第3 款（原
    處分機關漏引第3 款）及違反道路交通管理事件統一裁罰基
    準表之規定，裁處受處分人罰鍰4,500 元，並記違規點數3
    點，尚無違誤。異議人猶執前詞指摘原處分不當，為無理由
    ，自應將其異議駁回。
六、據上論結，依道路交通案件處理辦法第19條，裁定如主文。
中    華    民    國    97    年    12    月    31    日
                              交通法庭法  官  林孟皇
本正本證明與原本無異。
如不服本裁定，應於送達後5日內向本院提出抗告狀。
                                      書記官  楊雅鈞
中    華    民    國    97    年    12    月    31    日


司法院資訊處製作；財團法人民間司法改革基金會備份。
